【裁判字號】    97,簡上,316
【裁判日期】    970612
【裁判案由】    侵占
【裁判全文】
臺灣板橋地方法院刑事判決             97年度簡上字第316號
上  訴  人
即  被  告  丙○○
上列上訴人因侵占案件，不服本院中華民國96年11月16日97 年
度簡字第316 號第一審判決（聲請簡易判決處刑案號：96年度偵
字第14387 號），提起上訴，本院管轄之二審合議庭判決如下：
    主      文
上訴駁回。
    事      實
一、丙○○前因違反肅清煙毒條例案件，經臺灣臺北地方法院以
    85年度訴字第329 號判處有期徒刑4 年確定；又同因違反肅
    清煙毒條例案件，經本院以85年度訴字第2710號判處有期徒
    刑3 年4 月確定，並與前開宣示之有期徒刑接續執行，於民
    國92年年12月29日因假釋未經撤銷而以已執行完畢論。丙○○於96年6 月18日10時許，在臺北縣板橋市○○路附近某廟
    外之椅子旁，拾得甲○○所有而離其本人持有之黑色背包1
    個，內有快譯通電子辭典、中原大學講義及筆記各1 本、行
    動電話電池及充電器各2 個（該背包係甲○○所有，於96年
    6 月18日2 時至10時許之期間內，置於停放在臺北縣板橋市
    ○○街17號1 樓之機車前腳踏板上遭人竊取），竟基於意圖
    為自己不法之所有之犯意，而將上開背包據為己有並帶回位
    於臺北縣板橋市○○路259 巷32號之住處藏放。嗣於同日18
    時30分許，警因其所涉另件違反毒品危害防條例案件，至其
    上址住處執行搜索時，發現前揭物品而查悉上情。
二、案經臺北縣政府警察局海山分局移送臺灣板橋地方法院檢察
    署檢察官偵查後聲請簡易判決處刑。
    理      由
一、本案事實認定所採證據方法之證據能力說明：
  (一)按刑事訴訟法第159條第1項雖規定，被告以外之人於審判外
    之言詞或書面陳述，除法律有規定外，不得作為證據。惟同
    法第159條之5第1、2項已規定，經當事人於審判程序同意作
    為證據，法院審酌該言詞陳述或書面陳述作成時之情況，認
    為適當者，亦得為證據。當事人、代理人或辯護人於法院調
    查證據時，知有第159條第1項不得為證據之情形，而未於言
    詞辯論終結前聲明異議者，視為有前項之同意（指同條第1
    項之同意作為證據），此乃第159條第1項所容許，得作為證
    據之例外規定之一。
  (二)本案被告於言詞辯論終結前，未就公訴人所提出之供述證據
    主張有刑事訴訟法第159條第1項不得為證據之情形，是本案
    經調查之供述證據部分，均有證據能力。
二、犯罪事實之認定：
  (一)訊之被告丙○○固坦認於上揭時地拾獲被害人甲○○所有之
    前開物品，惟矢口否認有何侵占之犯行，辯稱係於上開廟宇
    附近資源回收時拾獲該物品，伊認可能係該廟宇人員所有，
    然因當時廟宇大門關閉，伊又需與至安養院探視親人，故先
    帶回住處暫放，欲待得空時檢視袋內物品之地址資料與失主
    連絡，然當日返家未幾警即到場進行搜索云云。
  (二)經查：
    1.被告丙○○於96年6 月18日10時許，在臺北縣板橋市○○
      路附近某廟外之椅子旁，拾得黑色背包1 個（內有快譯通
      電子辭典、中原大學講義及筆記各1 本、行動電話電池及
      充電器各2 個），並即帶回位其於臺北縣板橋市○○路
      259 巷32號之住處置放，嗣於同日18時30分許，警因其所
      涉另件違反毒品危害防條例案件，至其上址住處執行搜索
      時，發現前揭物品而為查扣等情，為被告所是認明確，核
      與證人即執行搜索之警員乙○○在本院所為證述查查獲情
      形合致，並有卷附搜索扣押筆錄、扣押物品目錄表與贓物
      認領保管單各乙份可為佐據。又被告拾得之上開背包與其
      內物品原係甲○○所有，於96年6 月18日2 時至10時許之
      期間內，置於停放在臺北縣板橋市○○街17號1 樓之機車
      前腳踏板上遭人竊取乙節，亦經被害人於警詢時指陳甚明
      ，復為被告所不否認，此部分事實亦堪認定。從而本件事
      實認定之關鍵，端在有無充分之證據足以認定被告主觀上
      確有為自己不法所有之意圖而侵占上開拾獲物品之事實。
    2.查本件查獲員警因被告另涉之違反毒品危害防制條例案件
      至被告住處執行搜索時，在該處客廳桌上發現電子辭典乙
      部，再依被告之指示在該址陽台上起獲原盛裝上開電子辭
      典之黑色背包與其他袋內物品等情，業據被告自承明確，
      核與證人乙○○於本院審理時之證述相符，是本件警查獲
      時，被告已將袋內之較具價值之電子辭典取出單獨外放於
      住處屋內，並將黑色背包與袋內物品置放在陽台上，當無
      疑義，此顯與一般人拾獲遺失物待物歸原主之常情有悖。
      雖被告猶辯稱係為檢視該電子辭典內之失主資料俾為聯絡
      取回事宜，乃將電子辭典取出，且本件係伊在警尚未發現
      上開物品前，即主動向警告知拾獲之情，茍有侵占之圖，
      伊焉有主動相告而自招罪責之可能云云。惟：本件查獲員
      警執行搜索之時，因見該處桌上置有上開電子辭典乙部，
      認為被告不可能持有該物而起疑相質，被告方坦告係拾獲
      而得，並告知尚有黑色背包及袋內物品在陽台上，員警乃
      循以起獲上開物品，此經證人乙○○到庭結證屬實，是被
      告實係於員警在搜索過程中見狀起疑而為進一步詢問之後
      ，始被動坦承拾獲之情，並非在員警就該電子辭典之合法
      持有毫無懷疑之情況下主動告知。又上開電子辭典內，並
      無失主之姓名、電話、地址等聯絡資料，而警在被告住處
      陽台所起獲黑色背包內之講義筆記本上，則有失主之姓名
      、地址與電話等資料，此亦經被告丙○○與證人乙○○在
      本院審理時供陳一致無訛（參本院97年5 月29日審理筆錄
      第4 頁至第6 頁），則被告所辯係為檢視失主之聯絡資料
      而將該電子辭典取出之辯詞，亦顯與客觀情狀不符，所為
      辯解自無足採。
    3.本件被告於拾獲前開黑色背袋後，非但未送警招領，反為
      逕自攜回住處，並於查獲前已將所拾得黑色背包內較具價
      值之電子辭典取出單獨外放於住處屋內，而將黑色背包及
      其他袋內物品放置在陽台外堆放雜物之處，此已與一般單
      純拾獲遺失物待物歸原主之情形迥然有異；而上開黑色背
      包袋內物品講義筆記本等物，其上均有所有人之姓名與學
      校電話，倘被告確實有意歸還，自得憑以聯繫返還事宜，
      然被告捨此而不為，竟攜回其上開住處，又將其內具經濟
      價值高低不同及有無記載被害人姓名資料之物品隔離處置
      ，綜上各情相互以參，已足認其確有據為己有之不法所有
      意圖。
  (三)綜上所述，被告所為各項置辯，諒屬圖卸之詞，無足採信；
    本件事證已臻明確，被告如事實欄所載之犯行足為認定，應
    予依法論科。
三、論罪科刑之法律適用：
  (一)核被告丙○○所為，係犯刑法第337條之侵占離本人所持有
    之物罪。
  (二)原審以被告犯行明確，審酌被告之素行狀況、犯罪動機、手
    段、目的、所侵占財物之價值及犯罪後態度等一切情狀，依
    刑事訴訟法第449 條第1 項前段、第3 項、第454 條第2 項
    ，刑法第337 條、第42條第3 項，刑法施行法第1 條之1 第
    1 項、第2 項前段之規定，就被告所犯上開之罪，量處罰金
    新臺幣14000 元，並諭知如易服勞役，以新臺幣1,000 元折
    算1 日之折算標準，核其認事用法均無不當，量刑亦稱妥適
    ，應予維持。被告上訴意旨指摘原判決違誤，求予撤銷改判
    ，為無理由，應予駁回。
據上論斷，應依刑事訴訟法第455條之1第1項、第3項、第368 條
，判決如主文。
本案經檢察官陳伯均到庭執行職務。
中    華    民    國    97    年    6    月    12    日
                  刑事第十庭  審判長法  官  侯志融
                                    法  官  歐陽漢菁
                                    法  官  楊博欽
以上正本證明與原本無異
不得上訴。
                                書記官  李慈容
中    華    民    國    97    年    6     月    12    日
附錄本案論罪科刑法條全文：
中華民國刑法第三百三十七條：
  意圖為自己或第三人不法之所有，而侵占遺失物、漂流物或其
  他離本人所持有之物者，處（銀元）五百元以下罰金。


司法院資訊處製作；財團法人民間司法改革基金會備份。
